【裁判字號】    98,交聲,863
【裁判日期】    980824
【裁判案由】    違反道路交通管理處罰條例聲明異議
【裁判全文】
臺灣士林地方法院交通事件裁定
原處分機關  交通部公路總局臺北區監理所蘆洲監理站
異  議  人  甲○○
即受處分人
上列異議人即受處分人因違反道路交通管理處罰條例案件，對於
交通部公路總局臺北區監理所蘆洲監理站於民國98年7 月17日所
為北監蘆字第裁46-CX0000000號違反道路交通管理事件裁決書（
舉發違反道路交通管理事件通知單案號：臺北縣政府警察局北縣
警交大字第CX0000000號），聲明異議，本院裁定如下：
    主  文
異議駁回。
    理  由
一、按汽車駕駛人，行經有燈光號誌管制之交岔路口闖紅燈者，
    處新臺幣（下同）1,800 元以上5,400 元以下罰鍰，並記違
    規點數3 點，道路交通管理處罰條例第53條第1 項、第63條
    第1 項第3 款定有明文。次按汽車行駛至交岔路口，其行進
    、轉彎，應遵守燈光號誌或交通警察之指示，機器腳踏車行
    駛至交岔路口，其轉彎，應依標誌或標線之規定行駛；無標
    誌或標線者，應依第102 條及下列規定行駛：一、內側車道
    設有禁行機車標誌或標線者，應依兩段方式進行左轉，不得
    由內側或其他車道左轉。二、在三快車道以上單行道道路，
    行駛於右側車道或慢車道者，應以兩段方式進行左轉彎；行
    駛於左側車道或慢車道者，應以兩段方式進行右轉彎，道路
    交通安全規則第99條第2 項、第102 條第1 項第1 款亦分別
    定有明文。復按行車管制號誌顯示為圓形紅燈者，其意義為
    車輛禁止通行，不得超越停止線或進入路口，道路交通標誌
    標線號誌設置規則第206 條定有明文，故汽機車駕駛人行進
    至有燈光號誌管制之交岔路口，其行進、轉彎應遵守燈光號
    誌之指示，而燈光號誌顯示為圓形紅燈之情形下，不論有無
    往來車輛，即應停止於停止線前，而不得有超越停止線、進
    入路口之行為，否則即屬道路交通法規所定義之「闖紅燈」
    行為，而應受罰。此外，道路交通管理處罰條例所用名詞「
    車輛」，係指在道路上以原動機行駛之汽車（包括機器腳踏
    車）或以人力、獸力行駛之車輛，而道路交通安全規則所用
    名詞「汽車」，係指在道路上不依軌道或電力架線而以原動
    機行駛之車輛（包括機器腳踏車），道路交通管理處罰條例
    第3 條第8 款、道路交通安全規則第2 條第1 項第1 款均定
    有明文。
二、原處分意旨略以：異議人即受處分人甲○○於民國（下同）
    98年4月10日17時02分許，騎乘車號CKQ-769號重型機車，行
    駛於臺北縣八里鄉○○路○ 段與渡船頭街口時，適龍米路2
    段行向之燈光管制號誌為圓形紅燈，竟未在停止線前停等至
    燈光管制號誌轉換為圓形綠燈，即逕行闖越欲迴轉，而有「
    駕車行經有燈光號誌之交岔路口闖紅燈」之違規事實，經台
    北縣政府警察局蘆洲分局依法拍照存證逕行製單舉發，經原
    處分機關交通部公路總局臺北區監理所蘆洲監理站認定違規
    事實明確，爰依道路交通管理處罰條例第53條第1 項、第63
    條第1 項第3 款及違反道路交通管理事件統一裁罰基準及處
    理細則第2 條第2 項之統一裁罰基準表等規定，就前開違規
    事實裁處異議人新臺幣1 千8 百元之罰鍰，並記違規點數3
    點等語。
三、異議意旨略以：異議人於前揭時間，行至臺北縣八里鄉○○
    路○ 段與渡船頭街交岔路口，原係停路邊待轉，欲迴轉往龍
    米路2 段方向行駛，並非要直行，故無闖紅燈的意圖，又本
    路段無設立待轉區域，故異議人在路邊待轉，待綠燈時方迴
    轉，且迴轉時有打方向燈，因而對原處分表明不服，為此聲
    明異議云云。
四、經查：
  (一)按法院受理交通事件，準用刑事訴訟法之規定；其處理辦法
    ，由司法院會同行政院定之，道路交通管理處罰條例第89條
    定有明文。又聲明異議案件之處理，除準用刑事訴訟法有關
    規定外，依道路交通案件處理辦法之規定處理之；交通法庭
    就聲明異議之案件，必要時，得訊問受處分人及其他關係人
    ，並得傳喚證人，命行鑑定，實施勘驗，亦為該辦法第4 條
    第2 項及第16條所明定。又員警舉發交通違規案件，並不以
    舉發照片為唯一證明方法（道路交通管理處罰條例第7 條、
    第7 條之1 、第7 條之2 規定參照）。是依現行法律規定，
    法院處理交通事件，並不限於科學儀器所採證據，惟仍須就
    事件所涉相關證據資料，包括供述及非供述證據，依據證據
    法則，憑以認定行為人交通違規行為之有無。此乃因交通違
    規事件之特性，行為態樣甚夥，復多有瞬間即逝行為，實在
    無法於有交通違規同時，全部得以即時利用科學儀器，取得
    證據資料；即使屬於方便以科學儀器採證之交通違規行為，
    普遍採用，不但所費不貲，也有實際困難。若舉發員警係親
    眼見聞違規之經過，並經以證人身分具結後在法院為證述，
    仍不失為認定交通違規事實有無之證據方法。況警員舉發交
    通違規，係依道路交通管理處罰條例授權所為之職權行使。
    而汽機車駕駛人闖紅燈、違規迴轉等違規行為之取締，揆其
    行為本質，多係發生於瞬間，通常多委由當場執行取締違規
    公務員之認識及判斷，且必須為立即之取締作為，此為達成
    維持交通秩序目的所必要。且依道路交通管理處罰條例之規
    定，此種立即性之舉發違規，多依警員之認知、判斷已足，
    並無必須另有其他積極佐證：如其他目擊證人或必須拍攝照
    片等，始構成處分要件之規定。此係因執行職務之公務員，
    通常多具有一定之考選資格與專業訓練，且其執法之對象係
    不特定之大眾，故其立場經立法機關推定，應具有客觀、中
    正與公平之特質，而無故意偏頗之虞，合先敘明。
  (二)本件異議人於前揭時地騎乘前開機車，沿臺北縣八里鄉○○
    路○ 段北向行駛至與渡船頭街交會設有燈光號誌管制交岔路
    口時，於龍米路2 段行向之圓形紅燈亮起後，竟未自始於停
    止線後方停等至變換為綠燈，即於圓形紅燈顯示後仍繼續行
    駛而有超越停止線、進入路口並通過交岔路口之事實，有卷
    附之車籍資料、採證照片2 幀及臺北縣政府警察局局北縣警
    交大字第CX0000000 號舉發違反道路交通管理事件通知單影
    本1 紙附卷可稽。
  (三)又觀之本案第1 張採證照片所示，異議人於其行向圓形紅燈
    顯示後，異議人所騎乘之機車尚在紅燈停止線後方之機車停
    等格內，第2 張採證照片則為其行向之圓形紅燈依然顯示中
    ，即繼續騎乘機車行駛超越紅燈停止線，進入路口，甚至超
    越渡船頭街口等情，明顯違反前揭圓形紅燈顯示後，車輛即
    禁止通行，不得超越停止線或進入路口之規定，雖異議人辯
    稱係在路邊停等欲迴轉，無闖紅燈之意，且該交岔路口無禁
    止迴轉標誌云云，然查圓形紅燈顯示後，車輛即禁止通行，
    當然包含不得左轉、迴轉、直行等駕駛行為，異議人乃領有
    駕駛執照之人，自對前揭規定甚為熟稔，不能諉為不知。況
    異議人行駛路段之內線車道乃設有禁止機車行駛標字之車道
    ，有前開採證照片可稽，因此，異議人若欲進行迴轉，理應
    於龍米路2 段行向綠燈時，將機車行駛至渡船頭街口準備待
    轉，等渡船頭街口行向綠燈時，在直行至交岔路口中央進行
    迴轉之兩段式左轉方式，而依採證照片所示，異議人並未將
    機車行駛至渡船頭街口，反而於龍米路2 段行向紅燈時直接
    自紅燈停止線往前行駛，毫無任何準備兩段式左轉之舉。異
    議人復抗辯該交岔路口無設置強制機車兩段式左轉之標誌云
    云，縱該路段無設置兩段式左轉標誌，異議人亦應遵循其行
    向綠燈顯示後，甫能採取安全措施進行迴轉，而非於行向圓
    形紅燈顯示後，猶繼續行駛進行迴轉至明，上情亦據證人即
    舉發員警劉靖寧證述明確，因此，異議人前開所辯均無足採
    。
  (四)綜上，異議人於其行向之龍米路2 段之燈光號誌轉換為圓形
    紅燈時，未依於停止線前停等，卻逕超越停止線繼續行駛，
    自屬闖紅燈之舉措無訛，自有違反前開道路交通安全規則第
    102 條第1 項第1 款之規定，並應依道路交通管理處罰條例
    第53條第1 項處罰之，從而，本件事證明確，異議人違規事
    實堪以認定。原處分機關認為異議人違規事實明確，爰分別
    依道路交通管理處罰條例第53條第1 項、第63條第1 項第3
    款之規定，就「駕車行經有燈光號誌之交岔路口闖紅燈」之
    違規事實裁處異議人新臺幣1 千8 百元之罰鍰，並記違規點
    數3 點，經核均無不當，從而，本件異議為無理由，應予駁
    回。
五、據上論斷，應依道路交通案件處理辦法第19條，裁定如主文
    。
中    華    民    國    98    年    8     月    24    日
                  交通法庭    法  官      黃欣怡
以上正本證明與原本無異。
如不服本裁定應於送達後5 日內向本院提出抗告狀。
                              書記官      陳慧玲
中    華    民    國    98    年    8     月    25    日


司法院資訊處製作；財團法人民間司法改革基金會備份。
